【裁判字號】    95,易,2918
【裁判日期】    970905
【裁判案由】    詐欺
【裁判全文】
臺灣臺北地方法院刑事判決              95年度易字第2918號
公  訴  人  臺灣臺北地方法院檢察署檢察官
被      告  乙○○
上列被告因詐欺案件，經檢察官提起公訴（九十五年度偵字第二
０六五九號），被告於準備程序進行中就被訴事實為有罪之陳述
，經合議庭裁定改行簡式審判程序，本院判決如下：
    主  文
乙○○連續意圖為自己不法之所有，以詐術使人將本人之物交付
，處有期徒刑肆月，如易科罰金，以銀元佰元即新臺幣玖佰元
折算壹日，減為有期徒刑貳月，如易科罰金，以銀元佰元即新
臺幣玖佰元折算壹日。緩刑貳年。
    事實及理由
一、本案除犯罪事實補充：「不知情之尤月明」外，其餘犯罪事
    實及證據，均引用檢察官起訴書之記載（如附件）。
二、論罪科刑：
  (一)核被告乙○○所為，係犯刑法第三百三十九條第一項之詐欺
    取財罪。
  (二)再查被告行為後，民國九十四年二月二日修正公布之刑法，
    業於九十五年七月一日起施行。按行為後法律有變更者，適
    用行為時之法律，但行為後之法律有利於行為人者，適用最
    有利於行為人之法律，刑法第二條第一項定有明文。茲本條
    係規範行為後法律變更所生新舊法律比較適用之準據法，本
    身尚無新舊法比較之問題，於新法施行後，應一律適用新法
    第二條第一項之規定，為「從舊從輕」之比較。而本次法律
    變更，比較時應就罪刑有關之共犯、未遂犯、想像競合犯、
    牽連犯、連續犯、結合犯，以及累犯加重、自首減輕暨其他
    法定加減原因（如身分加減）與加減例等一切情形，綜其全
    部罪刑之結果而為比較（最高法院九十五年五月二十三日九
    十五年度第八次刑事庭會議決議參照）：
  1.刑法第三百三十九條第一項規定雖未修正，惟其法定刑除有
    期徒刑及拘役外，尚有罰金刑，而修正後之刑法第三十三條
    第五款既已將罰金刑之最低額由銀元一元即新臺幣三元，提
    高為新臺幣一千元，比較新、舊法結果，自以被告行為時即
    修正前之刑法第三十三條第五款規定較有利於被告。
  2.刑法第五十六條連續犯之規定業經刪除，被告之數犯罪行為
    ，於新法施行後，應予分論併罰。此刪除雖非犯罪構成要件
    之變更，但顯已影響行為人刑罰之法律效果，自屬法律有變
    更，依刑法第二條第一項規定，比較新、舊法結果，仍應適
    用較有利於被告之行為時法律即舊法論以連續犯。
  3.綜上法律修正前、後之比較，揆諸前揭最高法院決議及刑法
    第二條第一項所定之「從舊從輕」原則，適用修正前之法律
    ，對被告較為有利，自應適用修正前之刑法相關規定。
  (三)被告先後多次詐欺取財犯行，時間緊接，所犯係構成要件相
    同之罪名，顯係基於概括犯意為之，依修正前刑法第五十六
    條連續犯之規定，以一罪論，並加重其刑。
  (四)爰審酌被告因需款孔急，竟向告訴人丙○○及被害人甲○○
    詐取計新臺幣十八萬元之款項，危害彼等之財產權益，然被
    告並無前科，素行良好，犯後復已如數償還告訴人及被害人
    ，並坦承犯行，態度尚佳等一切情狀，量處如主文所示之刑
    。
  (五)再查被告行為後，九十四年二月二日修正公布之刑法第四十
    一條，亦於九十五年七月一日起施行，其中第一項前段修正
    為「犯最重本刑為五年以下有期徒刑以下之刑之罪，而受六
    個月以下有期徒刑或拘役之宣告者，得以新臺幣一千元、二
    千元或三千元折算一日，易科罰金」，然依被告行為時法律
    ，即修正前刑法第四十一條第一項前段：「犯最重本刑為五
    年以下有期徒刑以下之刑之罪，而受六個月以下有期徒刑或
    拘役之宣告，因身體、教育、職業、家庭之關係或其他正當
    事由，執行顯有困難者，得以一元以上三元以下折算一日，
    易科罰金」，暨修正前罰金罰鍰提高標準條例第二條：「依
    刑法第四十一條易科罰金者，均就其原定數額提高為一百倍
    折算一日；法律所定罰金數額未依本條例提高倍數，或其處
    罰法條無罰金刑之規定者，亦同」等規定，易科罰金之折算
    標準最高為銀元三百元即新臺幣九百元，最低為銀元一百元
    即新臺幣三百元。比較新、舊法結果，適用被告行為時即修
    正前之法律，對被告較為有利，爰併依刑法第二條第一項前
    段之規定，適用修正前刑法第四十一條第一項前段，諭知易
    科罰金之折算標準。
  (六)又被告犯罪之時間，係在九十六年四月二十四日以前，爰依
    中華民國九十六年罪犯減刑條例第二條第一項第三款、第七
    條、第九條之規定，減其宣告刑二分之一，併諭知易科罰金
    之折算標準。
  (七)末按修正後刑法施行後，緩刑之宣告，應適用新法第七十四
    條之規定（最高法院九十五年五月二十三日九十五年度第八
    次刑事庭會議決議參照）。被告前未曾因故意犯罪受有期徒
    刑以上刑之宣告，有卷附臺灣高等法院被告前案紀錄表可按
    ，其因一時貪欲，短於思慮，偶罹刑典，經此罪刑之宣告後
    ，當知所警惕，信無再犯之虞，本院認就其所宣告之刑以暫
    不執行為適當，爰併宣告緩刑二年，以啟自新。
據上論斷，應依刑事訴訟法第二百七十三條之一第一項、第三百
十條之二、第四百五十四條、第二百九十九條第一項前段，刑法
第二條第一項前段、第三百三十九條第一項、修正前刑法第五十
六條、第四十一條第一項前段、刑法第七十四條第一項第一款，
中華民國九十六年罪犯減刑條例第二條第一項第三款、第七條、
第九條，刑法施行法第一條之一第一項、第二項前段，修正前罰
金罰鍰提高標準條例第二條，現行法規所定貨幣單位折算新臺幣
條例第二條，判決如主文。
本案經檢察官王鑫健到庭執行職務
中    華    民    國  九十七  年    九    月    五    日
                  刑事第八庭法  官  陳芃宇
以上正本證明與原本無異。
如不服本判決，應於判決送達後10日內，向本院提出上訴狀。
                            書記官  徐鶯尹
中    華    民    國  九十七  年    九    月    五    日
附錄本案論罪科刑法條全文：
中華民國刑法第339條
意圖為自己或第三人不法之所有，以詐術使人將本人或第三人之
物交付者，處5年以下有期徒刑、拘役或科或併科1千元以下罰金
。
以前項方法得財產上不法之利益或使第三人得之者，亦同。
前二項之未遂犯罰之。


司法院資訊處製作；財團法人民間司法改革基金會備份。
